臺灣苗栗地方法院交通事件裁定　　　　　　　　　　　九十三年度交聲字第四四號
　　原處分機關　交通部公路總局新竹區監理所苗栗監理站
　　異議人
　　即受處分人　甲○○
右列受處分人因違反道路交通管理處罰條例案件，對於交通部公路總局新竹區監理所
苗栗監理站中華民國九十三年四月九日所為之處分（原處分案號：竹監苗字第裁五四
一Ｅ00000000號、竹監苗字第裁五四一Ｅ00000000號、竹監苗字第
裁五四一Ｅ00000000號）聲明異議，本院裁定如左：
    主  文
原處分均撤銷。
甲○○不罰。
    理  由
一、按法院受理交通事件，準用刑事訴訟法之規定，道路交通管理處罰條例第八十九
    條前段定有明文，是最高法院七十六年臺上字第四九八六號判例「認定犯罪事實
    所憑之證據，雖不以直接證據為限，間接證據亦包括在內，然而無論直接證據或
    間接證據，其為訴訟上之證明，須於通常一般之人均不致有所懷疑，而得確信其
    為真實之程度者，始得據為有罪之認定，倘其證明尚未達到此一程度，而有合理
    之懷疑存在而無從使事實審法院得有罪之確信時，即應由法院為諭知被告無罪之
    判決。」所揭示刑事訴訟法上法院認定事實之最重要原則之一即認定被告有罪，
    就該有罪事實不能有任何之合理懷疑存在之原則於法院審理行為人違反道路交通
    管理處罰條例案件時，當有其適用，易言之，法院於審理行為人違反道路交通管
    理處罰條例案件，當踐行完畢調查證據之程序後，為事實之認定時，如就原處分
    機關所認定之行為人違規之事實仍有合理之訴訟上懷疑，而無法百分之百確信行
    為人確有該當於道路交通管理處罰條例各該處罰條文之構成要件事實時，此際即
    應依訴訟上之待證事實「倘有懷疑，則從被告之利益作解釋」之證據法則，作對
    受處分人有利之認定。
二、本件原處分機關認異議人即受處分人甲○○於民國九十三年一月二十七日二十時
    二十分、同月二十八日一時四十五分及三時十一分，分別在新竹市台一線八三‧
    五公里及七七公里處，駕駛車牌號碼ＨＲ－一五八一號自用小客車而有超速行駛
    及不遵守道路交通標線之指示等行為，經新竹市警察局交通警察隊員警以異議人
    有違反道路交通管理處罰條例第四十條第一項及第六十條第二項第三款之行為掣
    單舉發，嗣異議人於舉發通知單上所載應到案日期前向原處分機關提出申訴，經
    原處分機關向新竹市警察局調查結果，仍認定異議人有前述違規行為，原處分機
    關乃於九十三年四月九日以異議人有違反前揭道路交通管理處罰條例第四十條第
    一項規定等行為，分別裁處異議人各罰鍰新臺幣一千九百元，並依第六十三條第
    一項記違規點數一點，及違反前揭道路交通管理處罰條例第六十條第二項第三款
    規定之行為，裁處異議人罰鍰新臺幣九百元。
三、本件訊據異議人堅決否認有右開違規行為，辯稱：本人車號ＨＲ－一五八一號自
    小客車於九十三年一月二十六日二十時許停放於苗栗市○○○路中油探勘處警衛
    室門旁，並於九十三年一月二十八日二十時三十分許欲開車時始發現已失竊，並
    馬上向北苗派出所報案，故該車於九十三年一月二十七日二十時二十分、一月二
    十八日一時四十五分、一月二十八日三時十一分在新竹市台一線八三‧五公里及
    七七公里處之違規行為，乃係竊嫌所為等語。經查，異議人之車輛係於九十三年
    一月二十六日二十時停放於苗栗市○○○路中油探勘處警衛室門旁後，於同月二
    十八日二十時三十分許，經異議人發覺失竊，而在同日二十時五十五分向北苗派
    出所完成報案手續，並取得車輛協尋證明單，業據異議人陳明在卷，並有車輛協
    尋證明單一件附卷可稽。又新竹市警察局係於九十三年三月十五日填載舉發違反
    道路交通管理事件通知單（以下簡稱舉發單）寄送異議人，亦有該舉發單三件在
    卷可憑。是依異議人於接獲本件違規超速之舉發單前所為之失竊報案陳述，足認
    前開車輛確有可能係遭竊盜後，在犯嫌使用期間發生違規情事；易言之，即不能
    確認異議人有前述違規情事，自應為有利異議人之認定。另異議人於本院訊問時
    陳稱：一月二十七日我還在竹科上班，我搭交通車等語 (見九十三年八月二日訊
    問筆錄)，且附有當日所搭乘交通車上班之證明書可憑，是異議人上開所辯，即
    難認不可採。
四、綜上所述，依罪疑為輕原則，自應為異議人有利之認定。本件舉發機關及原處分
    機關未予詳查即遽以舉發及裁罰，顯有未洽。本件異議為有理由，自應由本院將
    原處分撤銷，改諭知異議人不罰，以資適法。
據上論斷，應依道路交通案件處理辦法第二十條前段，裁定如主文。
中　　　華　　　民　　　國　　九十三　　年　　　八　　　月　　 十二 　　日
                                    臺灣苗栗地方法院交通法庭
                                        法  官  姚  銘  鴻
右正本證明與原本無異。
如不服本裁定，應於裁定送達後五日內，向本院提出抗告狀。
                                        書記官  劉  秋  雯
中　　　華　　　民　　　國　　九十三　　年　　　八　　　月　　 十二 　　日
